ACORDAO-COMPLETO-2377773

ACÓRDÃO 6174/2020 ATA 17/2020 - SEGUNDA CÂMARA

VISTOS, relatados e discutidos estes autos de Monitoramento dos itens 9.4, 9.5 e 9.6 do Acórdão nº  2.207/20161ª Câmara, relator o Ministro José Múcio Monteiro, que tratou da prestação de contas da Companhia Docas do Rio Grande do Norte (Codern) relativa ao exercício de 2011, no âmbito do TC Processo 045.700/2012-5,
ACORDAM os Ministros do Tribunal de Contas da União, reunidos em Sessão da Segunda Câmara, diante das razões expostas pelo Relator, em:	
9.1 considerar cumpridas as determinações constantes dos subitens 9.4, 9.5 e 9.6 do Acórdão 2207/2016-TCU-Primeira Câmara;
9.2 dar ciência deste acórdão ao Ministério da Infraestrutura, ao Ministério da Economia, Planejamento, Desenvolvimento e Gestão, e à Companhia Docas do Rio Grande do Norte, destacando que seu inteiro teor, incluindo o relatório e o voto que o acompanham, pode ser consultado no endereço www.tcu.gov.br/acordaos; e
9.3 apensar este processo ao TC Processo 045.700/2012-5, nos termos do art. 5º, inciso II, da Portaria-Segecex nº  27, de 2009.

Monitoramento instaurado para verificação do cumprimento de parte das determinações constantes do Acórdão 2.207/2016TCU 1ª Câmara, que cuidou do exame da prestação de contas da Companhia Docas do Rio Grande do Norte (Codern) relativa ao exercício de 2011, no âmbito do TC 045.700/2012-5.

Segunda Câmara

Companhia Docas do Rio Grande do Norte (Codern).

3. Responsáveis: não há.

13.1. Ministros presentes: Ana Arraes (Presidente), Augusto Nardes, Aroldo Cedraz e Raimundo Carreiro (Relator).
13.2. Ministros-Substitutos presentes: Marcos Bemquerer Costa e André Luís de Carvalho.

RAIMUNDO CARREIRO

Trata-se de monitoramento para verificação do cumprimento dos itens 9.4, 9.5 e 9.6 do Acórdão nº  2.207/20161ª Câmara (TC Processo 045.700/2012-5) , relator o Ministro José Múcio Monteiro, que apreciou prestação de contas da Companhia Docas do Rio Grande do Norte (Codern) relativa ao exercício de 2011.
Transcrevo excerto da decisão:
ACORDAM os Ministros do Tribunal de Contas da União, reunidos em sessão da 1ª Câmara, com fundamento nos arts. 18 e 28, inciso II, da Lei nº 8.443/92 e nos arts. 169, inciso V, 208, caput e § 2º, 214, incisos II e III, alínea "a" e 250, inciso II, do Regimento Interno, e diante das razões expostas pelo Relator, em: 
[...]
9.4. determinar à Secretaria de Portos da Presidência da República que, no prazo de sessenta dias, contados da ciência da presente decisão, apresente definição quanto à incorporação, ou não, ao capital social da companhia, do saldo da Reserva de Capital, no montante de R$ 567.532.109,68, referente a créditos recebidos da União, a título de investimentos na Unidade de Maceió, tendo em vista as vultosas despesas financeiras que têm onerado os cofres da companhia, em forma de prejuízos, decorrentes da não incorporação dos referidos valores ao capital social;
9.5. determinar à Secretaria de Controle Interno da Secretaria de Governo da Presidência da República - Ciset/SG/PR que consigne no Relatório de Auditoria de Gestão das próximas contas da Codern manifestação conclusiva sobre o cumprimento por aquela companhia dos subitens 9.5.5, 9.5.9, 9.5.9.1, 9.5.9.2, 9.5.9.3, 9.5.9.4 e 9.5.9.5 do Acórdão 1774/2011-TCU-Plenário, bem como dos demais itens da presente decisão, incluindo o saneamento das ocorrências irregulares das quais se decidiu dar ciência à Codern;
9.6. determinar à Controladoria-Geral da União e ao Ministério do Planejamento, Orçamento e Gestão que, no prazo de sessenta dias a contar da ciência desta decisão, finalizem as providências técnicas cabíveis para a vinculação da aba "transparência pública" do portal da Codern ao "Portal da Transparência", contendo todas as informações requeridas pela Portaria Interministerial CGU/MPOG 140/2006;
[...]
Reproduzo excerto do relatório de peça 84, elaborado pela Secretaria de Fiscalização de Infraestrutura Portuária e Ferroviária (SeinfraPortoFerrovia) , cujas conclusões e propostas de encaminhamento foram endossadas por diretor da unidade técnica com fundamento no art. 1º, inciso I, da Portaria SeinfraPortoFerrovia nº  1/2019 (peça 85) .
HISTÓRICO
Por meio de Avisos e Ofícios de Comunicação de Deliberação, foi dada ciência do Acórdão 2207/2016-TCU-Primeira Câmara, Relatório e Voto aos responsáveis e solicitadas as providências devidas aos notificados, conforme o caso, sendo:
a) Avisos à Secretaria de Portos e à Casa Civil da Presidência da República (Peças 4 e 5) ;
b) Ofícios à Controladoria Geral da União no RN e na Presidência da República e ao Ministério do Planejamento, Orçamento e Gestão, para as providências suscitadas para cumprimento da determinação do subitem 9.6 (Peças 7, 13 e 14) ; 
	c) à Secretaria de Controle Interno da Secretaria de Governo da Presidência da República, para providências no sentido do cumprimento da determinação do subitem 9.5 (Peça 15) .
3.	Houve pedido de prazo adicional para atendimento à determinação do Acórdão, pelo Ministério dos Transportes, Porto e Aviação Civil, em três ocasiões, sendo a última em 12/12/2016, para fornecimento de informações sobre a incorporação ao capital social da Companhia Docas do Rio Grande do Norte (Codern) , do saldo da Reserva de Capital, no montante de R$ 567.532.109,68 (Peças 18, 19 e 25) .
4.	Houve também informação do Ministério da Transparência, Fiscalização e Controle, autuada em 22/7/2016, sobre a reformulação do Portal da Transparência do Governo Federal, de modo a "apresentar novas informações, facilitar a inserção de novos dados, novas funcionalidades e permitir uma maior integração dos conteúdos das páginas de transparência, conforme manifestação anexa da Secretária de Transparência e Prevenção da Corrupção - MTFC" (Peça 20) .
5.	A resposta da Secretaria Executiva do Ministério dos Transportes, Portos e Aviação Civil, para a determinação do subitem 9.4 do Acórdão 2207/2016-TCU-Primeira Câmara, que trata da incorporação ao capital social da Companhia Docas do Rio Grande do Norte (Codern) , do saldo da Reserva de Capital, por meio do Ofício 314/2017/COAT- SE/GAB/SE-MT de 29/3/2017, informou que  foi constituído Grupo de Trabalho, com representantes do MT, da STN/MF, da PGFN/MF e da SEST/MP, para "analisar e apresentar conclusões sobre os procedimentos legais para a incorporação da Unidade de Maceió à CODERN". Na oportunidade, foi estabelecido que seriam "tomadas todas as providências no âmbito deste Ministério e da CODERN, incorporando a unidade do Porto de Maceió à CODERN, e logo em seguida seria regularizado o saldo de Reserva de Capital pendente de integralização", após a conclusão dos trabalhos (Peça 30) .
6.	A Secex/RN, em 4/7/2017, diante das informações prestadas pela Secretaria de Portos da Presidência da República e pelo Ministério da Transparência, Fiscalização e Controle, avaliou que as determinações contidas nos subitens 9.4 e 9.6 ainda não haviam sido integralmente cumpridas e que a Secretaria de Controle Interno da Secretaria de Governo da Presidência da República - Ciset/SG/PR ainda não havia se manifestado sobre o ponto.
6.1.	Para obtenção das informações até então faltantes, foi realizada diligência ao Ministério dos Transportes, Portos e Aviação Civil, ao Ministério da Transparência, Fiscalização e Controle e à Secretaria de Controle Interno da Secretaria de Governo da Presidência da República, para que se pronunciassem de forma conclusiva sobre as determinações do Acórdão 2207/2016-TCU-Primeira Câmara, subitens 9.4 e 9.6, destacando que o Ministério dos Transportes, Portos e Aviação Civil e o Ministério da Transparência, Fiscalização e Controle, nos ofícios até então dirigidos ao TCU, demonstraram que as providências até então adotadas não eram suficientes para o cumprimento integral da determinação do subitem 9.6 (Peças 33, 34 e 35) .
6.2.	Em relação ao cumprimento da determinação do subitem 9.5, prevaleceu o entendimento de que não caberia realizar diligência naquele momento processual, por ainda não haver decorrido o prazo determinado para o seu cumprimento, cujo objetivo foi o de determinar à Secretaria de Controle Interno da Secretaria de Governo da Presidência da República que consignasse, no Relatório de Auditoria de Gestão das próximas contas da Codern, manifestação conclusiva sobre o cumprimento dos subitens 9.5.5, 9.5.9, 9.5.9.1, 9.5.9.2, 9.5.9.3, 9.5.9.4 e 9.5.9.5 do Acórdão 1774/2011-TCU-Plenário.
6.3.	Considerou-se que o prazo para manifestação conclusiva requerida na deliberação estava relacionado ao prazo de encaminhamento do Relatório de Auditoria de Gestão das próximas contas, que seria até 16/10/2017.
7.	Foram então expedidos os Ofícios de Diligência 0745 e 0743/2017-TCU/SECEX-RN, de 25/7/2017, respectivamente à Secretaria Executiva do Ministério da Transparência, Fiscalização e Controladoria-Geral da União e à Secretaria Executiva do Ministério dos Transportes, Portos e Aviação Civil (Peças 36 e 37) .
8.	Em resposta, o Ministério da Transparência, Fiscalização e Controladoria-Geral da União, por meio do Oficio 14062/2017/STPC-CGU, de 17/8/2017, informou que (Peça 40) :
Desde 12 de maio de 2016, por força da Medida Provisória 726, convertida na Lei n° 13.341, de 29 de setembro de 2016, a Secretaria de Portos deixou de compor a Presidência da República e passou a compor a pasta dos Transportes, que passou a ser denominado Ministério dos Transportes, Portos e Aviação Civil.
9.	Em respostas do Ministério dos Transportes, Portos e Aviação Civil, por meio dos Ofícios 160 e 168/2017/AECI Brasília, de 1 e 8/9/2017 (Peças 41 e 42) , foi apresentado o relatório conclusivo do grupo de trabalho a que se refere o item 5 anterior, do qual se extrai  a decisão de recomendar à Codern que, no prazo de até 60 dias, providenciasse o pedido de aumento de capital a integralizar, referente aos recursos investidos no Porto de Maceió, para ser submetido à apreciação da PGFN/MF, STN/MF e SEST/MP  (Peça 41, p. 20-23) .
9.1.	Deliberação 013/2017, do Conselho de Administração da Codern, foi favorável ao aumento do capital social da Codern, atendendo à proposição do seu diretor-presidente (Peça 48) .
10. 	Consta do Relatório de Auditoria Anual de Contas da Codern 201701082, relativas ao exercício de 2016, avaliação do cumprimento das determinações do subitem 9.5 do Acórdão 2207/2016-TCU-Primeira Câmara, com posicionamento do controle interno sobre o descumprimento apenas das determinações dos subitens 9.5.9.2, 9.5.9.3 e parecer favorável ao cumprimento das demais (Peça 45, p, 16-18) .
11.	Após examinar detalhadamente as informações sobre o cumprimento das determinações do Acórdão 2207/2016-TCU-Primeira Câmara, objeto de monitoramento, em instrução de 29/6/2018, a Secex/RN, apresentou proposta de mérito, nos seguintes termos (Peça 52) :
11.1.	Em relação ao subitem 9.4, considerando que, após oito meses das informações sobre o início das medidas para o seu cumprimento, não houve, por parte da Codern, nenhuma ação efetiva para acelerar os procedimentos necessários, com base em informação verbal da auditoria interna, caberia:
a) determinação ao Ministério dos Transportes, Portos e Aviação Civil (MTPA) , para no prazo de 180 dias, realizar todas as ações necessárias (apreciação da PGFN/MF, STM/MF, SEST/MP, etc.) que subsidiem a emissão de decreto autorizativo para incorporar ao capital social da Codern, o saldo da Reserva de Capital, referente a créditos recebidos da União, a título de investimentos na Unidade de Maceió, nos moldes propostos pelo Conselho de Administração - Deliberação 13/2017, no Parecer do Conselho Fiscal de 30/10/2017, e na proposição do Diretor-Presidente 9/2017, de 16/10/2017;
b) determinação à Companhia Docas do Rio Grande do Norte (Codern) e ao Ministério dos Transportes, Portos e Aviação Civil (MTPA) que, após a publicação do decreto autorizativo, proceda, no prazo de 60 (sessenta) dias, à realização da Assembleia Geral de Acionistas, em obediência à Lei 6.404/1976, para incorporação do capital supramencionado no item "a".
11.2.	Em relação ao subitem 9.5, considerou que a CGU cumpriu a determinação do item 9.5 do Acórdão 2207/2016-TCU-Primeira Câmara, Relator Ministro José Múcio Monteiro, ao fazer constar do seu Relatório de Auditoria 201701082 da CGU/RN manifestação conclusiva, registrando como cumpridos os subitens 9.5.5, 9.5.9, 9.5.9.1, 9.5.9.4 e 9.5.9.5 do Acórdão TCU 1.774/2011, a necessidade de aprofundamento das análises sobre o cumprimento do subitem 9.5.9.2, que trata da adoção de providências tempestivas para que a assistência médica do Porto de Maceió/AL cumpra com sua finalidade, sem onerar indevidamente o Porto com o pagamento em dobro de consultas de triagem e do especialista para seus servidores. Em seguida, a equipe técnica conclui pela não infringência à determinação do TCU no exercício de 2016, embora tenham sido identificados saldos em outras contas, que configuram pagamentos com serviços médicos por parte do Porto de Maceió no valor de R$ 800,90, os quais foram justificados pelo Porto de Maceió como atendimento à autuação do Ministério do trabalho e Emprego para realização de "exame médico complementar (Atestado de Saúde Ocupacional) ".
11.3.	A equipe técnica registrou o não cumprimento da determinação do subitem 9.5.9.3, relativa a pagamentos reiterados de horas-extras no horário de intervalo para repouso e alimentação, não tendo apresentado proposta para a conclusão dos assuntos relacionados ao cumprimento desta parte da determinação examinada.
11.4.	Considerou cumprida a determinação do subitem 9.6 do Acórdão 2207/2016-TCU-Primeira Câmara, sendo que foram verificadas as informações apresentadas nos endereços eletrônicos informados e foi possível constatar que a busca do nome "Codern" propicia a abertura das informações pertinentes, com diversos filtros a serem aplicados, contendo as informações exigidas da Portaria Interministerial CGU/MPOG 140/2006.
11.5.	A proposta final de encaminhamento foi no sentido de: (i) "considerar cumpridos os itens 9.4, 9.5 e 9.6 do Acórdão 2207/2016-TCU-Primeira Câmara, Relator Ministro José Múcio Monteiro"; (ii) determinar ao Ministério dos Transportes, Portos e Aviação Civil e à Companhia Docas do Rio Grande do Norte (Codern) a adoção das providências das alíneas "a" e "b" do subitem 11.4 anterior; e (iii) apensar estes autos ao processo no qual foi proferido o Acórdão 2207/2016-TCU-Primeira Câmara, Relator Ministro José Múcio Monteiro, TC Processo 045.700/2012-5, em conformidade com o inciso II do artigo 5º da Portaria-Segecex 27/2009 e o item 64.2 dos Padrões de Monitoramento.
12.	As propostas da equipe técnica da Secex/RN foram integralmente acolhidas pelo Ministro-Relator José Múcio Monteiro e adotadas no Acórdão 14031/2018-TCU-Primeira Câmara, de 6/11/2018 (Peça 56) , com as determinações remanescentes integrando os itens 1.7 e 1.8 daquela Decisão, sendo:
1.7. Determinar ao Ministério dos Transportes, Portos e Aviação Civil que, no prazo de 180 (cento e oitenta) dias, ultime todas as ações necessárias, inclusive com a apreciação pelos órgãos competentes, para subsidiar a edição de decreto autorizativo de incorporação, ao capital social da Codern, do saldo da reserva de capital, referente a créditos recebidos da União a título de investimentos na Unidade de Maceió, nos moldes propostos pelo Conselho de Administração - Deliberação 13/2017, no Parecer do Conselho Fiscal de 30/10/2017 e na proposição do Diretor Presidente 9/2017, de 16/10/2017; 
1.8. Determinar à Companhia Docas do Rio Grande do Norte e ao Ministério dos Transportes, Portos e Aviação Civil que, após a publicação do decreto autorizativo, procedam, no prazo de 60 (sessenta) dias, à realização da Assembleia Geral de Acionistas, em obediência à Lei 6.404/1976, para incorporação do capital.
13.	Foram dirigidos ao Ministério dos Transportes, Portos e Aviação Civil, e à Companhia Docas do Rio Grande do Norte os ofícios de Comunicação de Deliberação 1093 e 1094/2018-TCU/SECEX-RN, de 16/11/2018, para conhecimento e adoção das medidas previstas nos subitens 1.7 e 1.8 do Acórdão 14031/2018-TCU-Primeira Câmara (Peças 57 e 58) .
13.1.	Em 27/2/2019, houve encaminhamento do Ofício de Diligência 0173/2019-TCU/Secex-RN à Companhia Docas do Rio Grande do Norte, reiterando a necessidade de apresentar informações acerca do cumprimento da determinação contida no Acórdão 14031/2018-TCU-Primeira Câmara, da relatoria do Ministro José Múcio Monteiro (Peça 61) .
14.	A Codern, por meio da Carta DP 058/2019, de 20/3/2019, informou que a Gerência de Planejamento elaborou estudo sobre a edição de decreto autorizativo de incorporação do saldo da reserva de capital, referente a créditos recebidos da União a título de investimentos na Unidade de Maceió ao capital social, documento remetido para a apreciação dos Conselhos de Administração de Fiscal, tendo sido aprovado pelo primeiro e determinada, pelo Conselho Fiscal, a substituição do índice correção monetária da Receita Federal utilizado, pelo índice informado pelo Bacen, medida adotada e dependendo de nova apreciação pelo Conselho, prevista para sua próxima reunião, de 21 a 22/3/2019 (Peça 63) .
15.	Diante do longo tempo decorrido sem informações dos jurisdicionados, o TCU, em 2/7/2019, por meio do Acórdão 4284/2019-TCU-Segunda Câmara, da relatoria do Ministro Raimundo Carreiro (Peça 69) , determinou à Companhia Docas do Rio Grande do Norte, à Procuradoria-Geral da Fazenda Nacional, à Secretaria de Coordenação e Governança das Empresas Estatais do Ministério da Economia e à Casa Civil da Presidência da República, para, em conjunto com o Ministério da Infraestrutura, no prazo de 180 dias, ultimassem todas as ações necessárias para o cumprimento do item 1.7 do Acórdão 14031/2018-TCU-Primeira Câmara, da relatoria do Ministro José Múcio Monteiro, que trata da edição de decreto autorizativo de incorporação, ao capital social da Codern, do saldo da reserva de capital, referente a créditos recebidos da União a título de investimentos na Unidade de Maceió, nos moldes propostos pelo Conselho de Administração - Deliberação 13/2017, no Parecer do Conselho Fiscal de 30/10/2017 e na proposição do Diretor Presidente 9/2017, de 16/10/2017 (subitem 1.7 do Acórdão 14031/2018-TCU-Primeira Câmara, de 6 de novembro de 2018) .
16.	Por meio dos Ofícios de Notificação 0336, 0335, 0333, 0334 e 0337/2019-TCU/SeinfraPortoFerrovia, todos de 9/7/2019, a Secretária de Coordenação e Governança das Empresas Estatais/Ministério da Economia, o Procurador-Geral da Fazenda Nacional, o Controle Interno do Ministério da Infraestrutura, a Codern e a Secretaria Executiva da Casa Civil da Presidência da República, foi dado conhecimento da determinação do item 1.7 do Acórdão 4284/2019-TCU-Segunda Câmara, de 2/7/2019, para as devidas providências (Peças 70, 71, 72, 73 e 76) .
17.	A Procuradoria-Geral da Fazenda Nacional, por meio do Ofício SEI 10/2019/DIRISC/DIGAB/PGFN-ME, de 19/7/2019, com base na Ata da Assembleia Geral Extraordinária da Codern, realizada em 12/7/2019, informou que a assembleia deliberou pela incorporação de seu capital social os créditos recebidos da União a título de investimento da Unidade de Maceió (AL) , em atendimento ao determinado nos Acórdão 14031/2018-TCU-Primeira Câmara e 4.284/2019 - TCU - 2ª Câmara, notadamente no subitem 1.7.
17.1.	Informou também que, por tratar-se de empresa pública, cujo o capital é 100% da União, não há necessidade de edição de Decreto Presidencial autorizativo a que se refere a determinação do subitem 1.8 do citado Acórdão, por não terem sido emitidas novas ações, assim bastando a decisão da assembleia de acionistas (Peça 77) .
18.	Em 5/8/2019, foi recebido o Ofício SEI 30/2019/ASSES/SEST/SEDDM-ME, da Secretaria Especial de Desestatização, Desinvestimento e Mercados do Ministério da Economia (Peça 82) , informando que na assembleia geral extraordinária da Companhia Docas do Rio Grande do Norte - Codern, de 12/7/2019, "procedeu-se o aumento e diminuição do capital social", anexando a Ata da citada reunião, na qual se verifica que:
 (...) 
o Diretor Presidente solicitou à Secretária que procedesse a leitura da Ordem do Dia: Assembleia Geral Extraordinária: I. Alteração do capital social, resultante da incorporação de recursos destinados ao Porto de Maceió a título de adiantamentos para futuro aumento de capital. Em seguida, o Diretor-Presidente passou a palavra ao representante da União que votou pela alteração do capital social, conforme orientação da STN, nos seguintes termos:
a) pela aprovação do aumento do capital social no valor de R$ 712.522.589,78 (setecentos e doze milhões, quinhentos e vinte e dois mil, quinhentos e oitenta e nove reais e setenta e oito centavos) , mediante a incorporação de recursos destinados ao Porto de Maceió, a título de adiantamentos para futuro aumento de capital, recebidos no período de 1990 a 2003, passando o capital de R$ 432.842.995,32 (quatrocentos e trinta e dois milhões, oitocentos e quarenta e dois mil, novecentos e noventa e cinco reais e trinta e dois centavos) para R$ 1.145.365.585,10 (um bilhão, cento e quarenta e cinco milhões, trezentos e sessenta e cinco mil, quinhentos e oitenta e cinco reais e dez centavos) , sem alteração do número de ações; 
b) pela aprovação da redução do capital social no valor de R$ 712.522.589,78 (setecentos e doze milhões, quinhentos e vinte e dois mil, quinhentos e oitenta e nove reais e setenta e oito centavos) , mediante a compensação parcial dos prejuízos acumulados até o exercício de 2016, passando o capital de R$ 1.145.365.585,10 (um bilhão, cento e quarenta e cinco milhões, trezentos e sessenta e cinco mil, quinhentos e oitenta e cinco reais e dez centavos) para R$ 432.842.995,32 (quatrocentos e trinta e dois milhões, oitocentos e quarenta e dois mil, novecentos e noventa e cinco reais e trinta e dois centavos) , sem alteração do número de ações. 
19.	Por meio do Ofício 180/2019/AECI, de 8/8/2019, a Assessoria Especial de Controle Interno do Ministério da Infraestrutura, referindo-se aos Acórdão 4284/2019-TCU-Segunda Câmara, da relatoria do Ministro Raimundo Carreiro, e 14.031/2018 - TCU - 1ª Câmara, da relatoria do Ministro José Múcio Monteiro, em relação à edição de Decreto Presidencial autorizativo para incorporação do saldo da reserva de capital ao capital social da Codern, confirmou que:
2.1. Nota SAJ nº 68/2017/SAECO/SAJ/CC-PR, item 20, e ATA da AGE/CODERN, de 12/07/2019, como não houve subscrição de ações, não se aplica o Art. 4º do Decreto-Lei 1.678/1979; 
2.2. E-mail PGFN: não havendo subscrição de novas ações, o que acontece nas empresas onde a União é única acionista, como a CODERN, o decreto presidencial é dispensável.
EXAME TÉCNICO
20.	Verifica-se nos itens precedentes que houve cumprimento das determinações dos itens 9.4 (itens 17, 18 e 19) e 9.6 (subitem 11.4) do Acórdão 2207/2016-TCU-Primeira Câmara, da relatoria do Ministro José Múcio Monteiro.
21.	Em relação à determinação do subitem 9.5, verificou-se, inicialmente, ter havido cumprimento apenas parcial, examinado as informações da instrução da Secex/RN de 29/6/2018 (item 11) , visto que constam do Relatório de Auditoria Anual de Contas da Codern 201701082 de 2016 (item 10) , pendências para o cumprimento da determinação do subitem 9.5.9.3 do Acórdão 1774/2011-TCU-Plenário e, por consequência da determinação 9.5 do Acórdão 2207/2016-TCU-Primeira Câmara, da relatoria do Ministro José Múcio Monteiro, objeto do monitoramento de que se trata nesta instrução.
21.1.	No entanto, em manifestação da unidade constante daquele Relatório (Peça 45, p. 48-49) , confirmam-se as providências adotadas até então, em manifestação da Codern por meio da Carta DP 404, de 15/8/2017: "Atendendo recomendação dessa CGU, expediu Portaria DP nº 081/2017, de 14/08/2017, proibindo a realização de horas extraordinárias no intervalo de refeição. "
21.2.		Adicionalmente, por meio da Carta DP 457/2017, de 19/12/2017, a Codern apresentou a seguinte manifestação: 
"Conforme já informado à CGU-RN, esta Presidência expediu a Portaria DP nº 081/2017, proibindo a concessão de horas extraordinárias no intervalo de almoço para os empregados da CODERN/Natal/Areia Branca e Porto de Maceió, nos conforme do Acórdão 1774/2011-TCU-Segunda Câmara, subitem 9.5.9.3. Por sua vez, a APMC já regulamentou o assunto por meio das Instruções nº s 064 e 065, ambas de 15/09/2017, conforme mencionado no referido Ofício APMC nº 311/2017." Quanto ao bloqueio do controle de frequência no intervalo do almoço, informamos que serão adotados controles internos para efetivação da recomendação da CGU-RN. (ANEXO III) . "
21.3.	Examinando a manifestação e as medidas adotadas pelos gestores, pode-se considerar cumprida a determinação do subitem 9.5.9.3 do Acórdão 1774/2011-TCU-Segunda Câmara, que tratou dos pagamentos reiterados de horas-extras aos funcionários da Codern no horário de intervalo para repouso e alimentação, e, por consequência, a determinação 9.5 do Acórdão 2207/2016-TCU-Primeira Câmara, da relatoria do Ministro José Múcio Monteiro.
CONCLUSÃO
22.	O exame das peças processuais, conforme sintetizado no Exame Técnico, permitiu constatar ter sido dado cumprimento integral às determinações do Acórdão 2207/2016-TCU-Primeira Câmara, da relatoria do Ministro José Múcio Monteiro, restando saneadas as irregularidades de que tratam os seus subitens 9.4, 9.5 e 9.6, objeto do monitoramento deste processo.
PROPOSTA DE ENCAMINHAMENTO
23.	Diante do exposto, submetem-se os autos à consideração superior, propondo: 
a) considerar cumpridas, pelos responsáveis, as determinações constantes dos subitens 9.4, 9.5 e 9.6 do Acórdão 2207/2016-TCU-Primeira Câmara, da relatoria do Ministro José Múcio Monteiro; 
b) dar ciência da deliberação que vier a ser expedida ao Ministério da Infraestrutura (Minfra) , órgão que sucedeu institucionalmente o Ministério dos Transportes, Portos e Aviação Civil (MTPA) , ao Ministério do Planejamento, Orçamento e Gestão (MPOG) , e à Companhia Docas do Rio Grande do Norte (Codern) ; e 
c) apensar esse processo ao TC Processo 045.700/2012-5, nos termos do art. 5º, inciso II, da Portaria-Segecex 27/2009.
Registro a juntada de novos documentos aos autos após o pronunciamento da unidade técnica (peças 86 e 87) .
É o relatório.

não há.

Não atuou.

MONITORAMENTO. PRESTAÇÃO DE CONTAS. ITENS MONITORADOS CUMPRIDOS. APENSAMENTO DO PROCESSO A OUTRO.

MONITORAMENTO (MON)

Secretaria de Controle Externo no Estado do Rio Grande do Norte (Secex-RN); Secretaria de Fiscalização de Infraestrutura Portuária e Ferroviária (SeinfraPortoFerrovia).

Atuo nos autos por força do art. 152 do Regimento Interno.	
Trata-se de monitoramento para verificação do cumprimento dos itens 9.4, 9.5 e 9.6 do Acórdão nº  2.207/20161ª Câmara (TC Processo 045.700/2012-5) , relator o Ministro José Múcio Monteiro, que apreciou prestação de contas da Companhia Docas do Rio Grande do Norte (Codern) relativa ao exercício de 2011.
As determinações monitoradas são as que se seguem.
[...]
9.4. determinar à Secretaria de Portos da Presidência da República que, no prazo de sessenta dias, contados da ciência da presente decisão, apresente definição quanto à incorporação, ou não, ao capital social da companhia, do saldo da Reserva de Capital, no montante de R$ 567.532.109,68, referente a créditos recebidos da União, a título de investimentos na Unidade de Maceió, tendo em vista as vultosas despesas financeiras que têm onerado os cofres da companhia, em forma de prejuízos, decorrentes da não incorporação dos referidos valores ao capital social;
9.5. determinar à Secretaria de Controle Interno da Secretaria de Governo da Presidência da República - Ciset/SG/PR que consigne no Relatório de Auditoria de Gestão das próximas contas da Codern manifestação conclusiva sobre o cumprimento por aquela companhia dos subitens 9.5.5, 9.5.9, 9.5.9.1, 9.5.9.2, 9.5.9.3, 9.5.9.4 e 9.5.9.5 do Acórdão 1774/2011-TCU-Plenário, bem como dos demais itens da presente decisão, incluindo o saneamento das ocorrências irregulares das quais se decidiu dar ciência à Codern;
9.6. determinar à Controladoria-Geral da União e ao Ministério do Planejamento, Orçamento e Gestão que, no prazo de sessenta dias a contar da ciência desta decisão, finalizem as providências técnicas cabíveis para a vinculação da aba "transparência pública" do portal da Codern ao "Portal da Transparência", contendo todas as informações requeridas pela Portaria Interministerial CGU/MPOG 140/2006;
[...]
A Secretaria de Controle Externo no Estado do Rio Grande do Norte (Secex/RN) examinou inicialmente a matéria. No entanto, o parecer final foi expedido pela Secretaria de Infraestrutura Portuária e Ferroviária (SeinfraPortoFerrovia) , que concluiu que foram atendidas integralmente as determinações monitoradas, conforme se segue.
2. A determinação contida no item 9.4, que trata da incorporação ao capital social de quantia registrada no saldo da Reserva de Capital, foi atendida, em 12/7/2019, com a decisão proferida em assembleia geral extraordinária da Codern. Registro que a ata contendo tal decisão foi anexada aos autos em diversas peças, a exemplo da peça 87. Acrescento que foi anexado também o balancete mensal consolidado de julho de 2019, que registra o novo valor do Patrimônio Líquido da companhia, consideradas as alterações determinadas (peça 86, p. 9) .
2. O atendimento da determinação contida no item 9.5, que trata da manifestação conclusiva da Ciset/SG/PR sobre o cumprimento de determinações expedidas pelo Tribunal, foi concluído, em 28/6/2018, com a informação de que foi promulgada portaria em atenção ao subitem 9.5.9.3 (peça 45, p. 48 e 49) .  
2. O atendimento ao comando do item 9.6, que tratada de providências para a vinculação da aba "transparência pública" do portal da Codern ao "Portal da Transparência", foi atestado pela Secex/RN, que procedeu à verificação, na Internet, da conclusão destas providências.
A unidade técnica então propôs i) considerar cumpridas as determinações monitoradas; ii) dar ciência da deliberação à entidade e aos órgãos envolvidos; e iii) apensar o processo ao TC Processo 045.700/2012-5.
Acolho a proposta da unidade técnica, tomando suas conclusões como razão para decidir. 
Ante o exposto, VOTO por que o Tribunal adote a minuta de acórdão que ora submeto à apreciação deste Colegiado.
TCU, Sala das Sessões Ministro Luciano Brandão Alves de Souza, em 2 de junho de 2020.
RAIMUNDO CARREIRO 
Relator